臺灣高等法院臺中分院刑事裁定        100年度聲再字第230號
再審聲請人
即受判決人  吳宇建
上列聲請人因誣告案件，對於本院99年度上訴字第1240號中華民
國99年10月5 日確定判決（起訴案號：臺灣臺中地方法院檢察署
98年度偵字第15152號），聲請再審，本院裁定如下：
    主  文
再審之聲請駁回。
    理  由
一、聲請再審意旨略以：再審聲請人吳宇建於原確定判決案中係
    以「顏淑如在綠康公司設置之神農大帝面前下跪發誓不會向
    法院聲請強制執行，使其信以為真，陷於錯誤，使簽立系爭
    還款協議書且做成公證」等語，指訴證人顏淑如涉犯詐欺罪
    ，是以，顏淑如究竟有無於神農大帝前下跪發誓乙事，不僅
    涉及顏淑如是否有行使詐術之行為，更為本件聲請人是否有
    捏造事實而構成誣告罪之前提事實。然而於原確定判決審理
    時，本案重要關鍵人證李錦煌因另案通緝中，無法傳喚到庭
    說明，惟目前案外人李錦煌業經警方逮捕到案，已有傳喚到
    庭作證及調查之必要及可能性，自應屬判決前已存在；且李
    錦煌於另案中亦曾提及聲請人與顏淑如及伊於神農大帝面前
    下跪發誓不會聲請強制執行等情，就李錦煌此證據本身形式
    上觀察，並無顯然瑕疵，應可得認為足以動搖原確定判決，
    故應構成刑事訴訟法第420條第1項第6 款所規定之「新證據
    」，而為開啟再審之事由。是李錦煌之證詞對本案事實之認
    定足具有決定性之影響，二審判決因漏未審酌本案重要證人
    李錦煌之證詞，故錯認聲請人有捏造須為事實之情事，懇請
    鈞院裁定准予開始再審，以還清白等語。
二、按刑事訴訟法第413條第1項第6款（按即現行法第420 條第1
    項第6 款）所謂發現確實之新證據，係指就新證據之本身形
    式上觀察，毋須經調查程序，顯然可認為足以動搖原確定之
    判決者而言（最高法院40年台抗字第2 號判例參照）；又所
    謂確實之新證據，固非以絕對不須經過調查程序為條件，但
    必須可認為確實足以動搖原確定判決而為受判決人有利之判
    決者為限，倘受判決人因對有利之主張為原確定判決所不採
    ，事後任意由人出一證明書，證明受判決人前次所為有利之
    主張，係屬實在，憑以聲請再審，此項證據既非判決後所發
    見，又非不須調查之確定新證據，顯然不足以使原確定判決
    發生動搖，即難據以開始再審（最高法院49年台抗字第72號
    判例參照）。經查：本件聲請人前開所持之有利主張「顏淑
    如有在神農大帝前發誓不會向法院聲請強制執行」之事項，
    業經原確定判決加以調查，並本於自由心證予以取捨及判斷
    ，而於理由中詳加敘明不採之理由（原確定判決第15、16頁
    ）即非判決後所發見；且證人李錦煌之證述內容為何？是否
    有利於再審聲請人？等情均待傳訊證人到庭陳述，始能明瞭
    ，即非形式上觀察，毋須經調查程序，顯然可認為足以動搖
    原確定之判決者，與前述「新證據」要件不符，自不得據為
    聲請再審之原因。綜上所述，聲請人所主張之前開事項，難
    認為有再審之理由，爰依同法第434條第1項裁定如主文。
中    華    民    國  100    年    10     月    25    日
            刑事第七庭   審判長法  官 林 榮 龍
                               法  官 李 秋 娟
                               法  官 黃 仁 松
以上正本證明與原本無異。
如不服本裁定，應於裁定送達後五日內向本院提出抗告狀。
                               書記官 林 玉 惠
中    華    民    國  100    年    10     月    25    日